【裁判字號】    98,上訴,1407
【裁判日期】    980702
【裁判案由】    強盜等
【裁判全文】
臺灣高等法院臺中分院刑事判決        98年度上訴字第1407號
上  訴  人
即  被  告  甲○○
                      號(
上列上訴人因強盜案件，不服臺灣彰化地方法院98年度訴字第47
2號中華民國98年5月12日第一審判決（起訴案號：臺灣彰化地方
法院檢察署98年度偵字第628、749號），提起上訴，本院判決如
下：
    主  文
上訴駁回。
    理  由
一、按依刑事訴訟法第三百五十條、第三百六十一條、第三百六
    十二條、第三百六十七條規定，不服地方法院之第一審判決
    而上訴者，須提出上訴書狀，並應敘述具體理由，為上訴必
    備之程式；其所提出之書狀未敘述上訴理由，或僅曾以言詞
    陳述上訴理由者，均應於上訴期間屆滿後二十日內補提理由
    書於第一審法院。第一審法院經形式審查，認逾期未補提上
    訴理由者，應定期間先命補正；逾期未補正者，為上訴不合
    法律上之程式，應以裁定駁回。倘已提出上訴理由，但所提
    非屬具體理由者，則由第二審法院以上訴不合法律上之程式
    ，判決駁回。而所謂具體理由，必係依據卷內既有訴訟資料
    或提出新事證，指摘或表明第一審判決有何採證認事、用法
    或量刑等足以影響判決本旨之不當或違法，而構成應予撤銷
    之具體事由，始克當之（例如：依憑證據法則具體指出所採
    證據何以不具證據能力，或依憑卷證資料，明確指出所為證
    據證明力之判斷如何違背經驗、論理法則）；倘僅泛言原判
    決認定事實錯誤、違背法令、量刑失之過重或輕縱，而未依
    上揭意旨指出具體事由，或形式上雖已指出具體事由，然該
    事由縱使屬實，亦不足以認為原判決有何不當或違法者（例
    如：對不具有調查必要性之證據，法院未依聲請調查亦未說
    明理由，或援用證據不當，但除去該證據仍應為同一事實之
    認定），皆難謂係具體理由，俾與第二審上訴制度旨在請求
    第二審法院撤銷、變更第一審不當或違法之判決，以實現個
    案救濟之立法目的相契合，並節制濫行上訴（最高法院九十
    七年度臺上字第八九二號刑事判決意旨參照）。
二、本件上訴人即被告甲○○（下稱被告）其上訴理由略以：(
    一)被告所犯之加重強盜罪，係起因於被告為搶奪被害人財
    物，因雙方拉扯導致被害人頭撞牆角而致頭部受創，又因被
    告遭被害人捉住衣領，才隨手在現場拾起約三十公分長木棍
    敲擊被害人頸、背部，並非預為攜帶該木棍，原審以加重強
    盜罪論處有待商榷；(二)被告雖犯有強盜罪，然動機係因房
    貸過期，遇銀行催繳，恐房屋遭法院拍賣，才挺而走險，而
    被告並無前科，不熟悉法律才會犯下如此大錯，對於案情坦
    承不諱，態度良好，請審酌是否符合刑法第五十九之規定；
    (三)被告家有年邁母親、妻患有腰疾無法工作、兩名稚女就
    學中，請審酌上情能從輕量刑，給被告一個改過自新之機會
    等語。
三、本院查：
(一)被告因不服地方法院之第一審判決而向原審法院具狀提出刑
    事上訴狀聲明上訴，則依刑事訴訟法第三百六十一條第二項
    條文、立法修正理由及上開最高法院判決意旨，被告等倘已
    提出上訴理由，但所提非屬具體理由者，則由第二審法院以
    上訴不合法律上之程式，以判決駁回之。至於上訴理由是否
    具體，係屬第二審法院審查範圍，不在命補正之列（參見法
    院辦理刑事訴訟案件應行注意事項第一百六十二點），合先
    敘明。
(二)經核上開被告所提之上訴理由二 (一)有關加重強盜部分，
    已據原審論述甚詳，被告再以原審所辯之事由提起上訴，並
    未依據卷內既有訴訟資料或提出新事證，指摘或表明第一審
    判決有何採證認事、用法或量刑等足以影響判決本旨之不當
    或違法，而構成應予撤銷之具體事由，其所提自非屬具體理
    由；(二)刑法第五十九條之酌量減輕其刑，必於犯罪之情狀
    ，在客觀上足以引起一般同情，認為即予宣告法定低度刑期
   ，猶嫌過重者，始有其適用，被告上開所提之上訴理由二 (
    二)，僅可為法定刑內從輕科刑之標準，不得據為酌量減輕之
    理由。是被告上開所提亦非屬具體理由；(三)被告所犯之加
    重強盜罪最輕本刑為七年以上有期徒刑、所犯之普通強盜罪
    最輕本刑為五年以上有期徒刑，原審審酌被告非但強盜被害
    人之財物，且均找年逾八旬無力抗拒之老人家下手，過程中
    並使被害人身體受傷害，惡性不輕，且迄今尚未與被害人和
    解或賠償被害人之損失，及被告坦承大部分犯行，並無前科
    紀錄，暨其犯罪之動機、目的、手段及所生之危害等一切情
    狀，各量處有期徒刑七年十月及五年八月，顯然量刑係以中
    下刑度為量刑之標準，並無過重之情，至為明顯。
四、綜上所述，被告上訴理由並未依據卷內既有訴訟資料或提出
    新事證，指摘或表明第一審判決有何採證認事、用法或量刑
    等足以影響判決本旨之不當或違法，而構成應予撤銷之具體
    事由，自非屬得上訴第二審之具體理由。依上揭法律規定及
    判決意旨，被告提起之第二審上訴不合法律上程式，爰不經
    言詞辯論，判決駁回上訴。
據上論斷，應依刑事訴訟法第367條前段、第372條，判決如主文
。
中    華    民    國    98    年    7    月    2      日
            刑事第三庭  審判長法  官  王  增  瑜
                              法  官  廖  柏  基
                              法  官  吳  進  發
以上正本證明與原本無異。
如不服本判決應於收受送達後十日內向本院提出上訴書狀，其未
敘述上訴理由者，並得於提起上訴後十日內向本院補提理由書（
均須按他造當事人之人數附繕本）「切勿逕送上級法院」。
                              書記官  柯  孟  伶
中    華    民    國    98    年    7    月    2      日


司法院資訊處製作；財團法人民間司法改革基金會備份。
